臺灣臺中地方法院民事判決　96年度再易字第18號
再審原告　　甲○○
再審被告　　乙○○
上列當事人間請求損害賠償事件，再審原告對於本院民國96年6
月12日95年度簡上字第296 號民事確定判決提起再審之訴，本
院判決如下：
    主  文
再審之訴駁回。
再審訴訟費用由再審原告負擔。
    事實及理由
一、再審原告主張：原確定判決以再審被告所提出之中部汽車股
    份有限公司豐原服務廠估價單上之客戶簽認欄中有再審原告
    簽名，及證人劉茂烘於原審證述本件修車費新台幣（下同）
    129,000元係經再審原告確認沒有問題後，再審原告始簽名
    於上開估價單上，因認兩造已就本件損害賠償以129, 000
    元達成民事和解，而判決再審原告應依上開和解契約之約定
    再給付再審被告107,886元，及自民國95年5月26日起，至清
    償日止，按年息百分之五計算之利息。惟查，再審原告於收
    受判決書後，方發現留存於再審原告處之估價單上並無12
    9, 000元之記載，是證人劉茂烘於原審證述，再審原告同意
    以129,000元為和解條件後再簽名於估價單上之說詞，根本
    與事實不符。原審審理時僅就上開估價單上之簽名是否為再
    審原告所親簽加以詢問，然並未給予再審原告對估價單上12
    9, 000元之記載表示意見之機會，原確定判決實難令再審原
    告信服。按當事人發見未經斟酌之證物或得使用該證物者，
    得以再審之訴對於確定判決聲明不服，民事訴訟法第496條
    第1項第13款定有明文。再審原告於再審之訴所提出之估價
    單，係於原確定判決前已存在，係得使用而未經斟酌之證物
    ，惟再審原告斯時並未發覺，直至判決確定後始發現該證據
    ，原審確定判決未經斟酌，且又對再審原告有利，爰依上開
    規定提起本件再審之訴等語。並聲明：(一)原確定判決關於再
    審原告應給付再審被告107,886元及其法定利息部分與負擔
    訴訟費用之裁判均廢棄。(二)上廢棄部分，再審被告之訴駁回
    。
二、再審被告則以：再審原告自認估價單上131,708元係真正，
    且經其同意而簽名，而證人劉茂烘於原審證稱129,000元係
    經再審原告同意，是其謂不知有129,000元，顯非實在，不
    足採信。然姑不論129,000元是否經再審原告同意，但129,
    000元比131,708元為低，對再審原告反較有利，依民事訴訟
    法第496條第1項第13款之規定，再審原告不得提起再審之訴
    。聲明：再審之訴駁回。
三、得心證之理由：
  (一)查本院95年度簡上字第296號民事確定判決係於96年8月3日
    宣示判決，再審原告於同年月14日收受判決，此有送達證書
    附於該民事卷可憑，是再審原告於96年8月28日具狀向本院
    提起本件再審之訴，未逾民事訴訟法第500條第1項所定30日
    之不變期間，合先敘明。
  (二)按再審之訴，顯無再審理由者，得不經言詞辯論，以判決駁
    回之，民事訴訟法第502條第2項定有明文。而按民事訴訟法
    第496條第1項第13款規定，當事人發現未經斟酌之證物或得
    使用該物者。但以如經斟酌可受較有利益之裁判者為限，得
    對於確定之終局判決提起再審之訴。而所謂發現未經斟酌之
    證物，係指前訴訟程序事實審之言詞辯論終結前已存在之證
    物，因當事人不知有此，致未經斟酌，現始知之者而言，倘
    當事人早已知有此證物，即無所謂發見，自不得以之為再審
    理由。
  (三)經查，本件再審原告於本件再審之訴所主張未記載129,00 0
    元字樣之估價單之證物，係原審確定判決前已存在，惟係於
    判決確定後始發現該證據云云；然查再審原告自承上開估價
    單與再審被告所提出之估價單係複寫所製作而成，而再審被
    告於原審所提出之估價單，亦經原審提示予再審原告，有原
    審96年2月16日準備程序筆錄可憑，是再審原告於原審判決
    確定前早知悉已有此證物之存在，自難諉為不知，其陳稱上
    開估價單係於原審判決確定後始發現該證據云云，自不足採
    。再查，原審就再審被告所提出之估價單曾傳訊證人劉茂烘
    到庭，再審原告對證人證述再審原告願意就12 9,000元給付
    維修費，並於確認後始簽名等語之證述，稱「所述實在，沒
    有意見。」等語（見原審96年3月28日準備程序筆錄）。則
    其對估價單上有無記載129,00 0元字樣不能諉為不知，是其
    於原審判決確定前，能提供未記載12 9,000元字樣之估價單
    而未提供，遲至原審判決確定後始行提出此資料，自難認係
    「發現」未經斟酌之證物。從而，原確定判決，經審酌再審
    被告所提出之估價單及證人劉茂烘之證詞後，判斷兩造就系
    爭車輛因車禍所造成之損害（大樑部分除外）以12 9,000元
    達成民事和解，而為再審原告應再給付再審被告107,886元
    及自95年5月26日起至清償日止，按年息百分之五計算之利
    息之判決，是本院縱斟酌再審原告所提出之未記載129,000
    元字樣估價單之證據，亦難認再審原告，將可較受有利之裁
    判，而合於民事訴訟法第496條第1項第13款規定之再審事由
    ，是其提起本件再審之訴，顯無理由。
  (四)綜上所述，再審原告以原確定判決有民事訴訟法第496條第1
    項第13款所定之再審原因為由，提起本件再審之訴，既顯無
    再審理由，爰不經言詞辯論，逕以判決駁回之。
四、據上論結，本件再審之訴為顯無理由，依民事訴訟法第502
    條第2項、第78條，判決如主文。
中　　華　　民　　國　  96　   年　  10 　月　  30　  日
                  民事第三庭  審判長法    官  林洲富
                                    法　  官  王永春
                                    法　  官  謝慧敏
以上正本係照原本作成。
不得上訴。
中　　華　　民　　國　  96　   年　  10 　月　  30　  日
                                    書記官
